臺灣臺南地方法院刑事判決　　　　　　　　　　　　九十一年度交訴字第一三四號
　　公　訴　人　臺灣台南地方法院檢察署檢察官
　　被　　　告　丙○○
右列被告因公共險等案件，經檢察官提起公訴（九十一年度偵字第三一○五號），本
院判決如左：
    主  文
丙○○服用酒類，不能安全駕駛動力交通工具而駕駛，處拘役伍拾玖日，如易科罰金
，以參佰元折算壹日；又駕駛動力交通工具肇事，致人受傷而逃逸，處有期徒刑陸月
，如易科罰金，以參佰元折算壹日。均緩刑參年。
被訴過失傷害部分，公訴不受理。
    事  實
一、丙○○於民國九十一年三月十八日晚上七時許，在台南市○○路一一五一巷二號
    友人住處，飲用酒類後，已達不能安全駕駛動力交通工具之程度，原應注意飲酒
    後，吐氣所含酒精濃度超過每公升０‧二五毫克以上者，將為酒力所困，辨識力
    、注意力、反應力均不如常，依規定不得駕車，因替友人丈量鐵窗，竟於同日晚
    間，駕駛車牌號碼Ｎ六－六五二三號自用小貨車，沿台南市○○路內側快車道，
    由南往北方向行駛，嗣於同日晚間八時二十分許，行經上開路段與明興路一○八
    七巷之交岔路口時，因酒後、注意力、反應力、操控能力均變差及未注意車前狀
    況與減速慢行，以致撞及同一時地由乙○○○騎乘沿台南市○里路二一一巷由西
    向東方向行駛車號ＶＩＣ－二六八號輕型機車。使乙○○○受有「左側硬腦膜下
    出血」之傷害。豈料丙○○雖明知駕車肇事致乙○○○受傷，然其竟未下車察看
    ，或採取其他必要之救護措施，而逕行駕車逃離現場駛入明興路九二五巷巷尾，
    並陷入田園中，嗣經路人追趕記下車號報警循線於同日晚間八時三十分許，在該
    處查獲，並於同日晚間八時四十三分許，測得丙○○之吐氣酒精濃度仍高達一點
    零二毫克，確已達於不能安全駕駛車輛之程度。
二、案經乙○○○之配偶甲○○訴由台南市警察局第六分局報請臺灣臺南地方法院檢
    察署檢察官偵查起訴。
    理  由
甲、有罪部分：
一、訊據被告丙○○雖坦承有於右述時、地，酒醉駕車行經前開路口，並與被害人乙
    ○○○所騎乘之機車發生碰撞之事實，然矢口否認有肇事逃逸之犯行，辯稱：「
    我只知道撞到東西，不知到撞到人」「我因為要為友人劉明源量鐵窗所以才將車
    開入九二五巷，並非因逃逸而開車進九二五巷」，是其並無肇事逃逸犯行云云。
二、經查：被告所為前開酒醉駕車撞及因駕駛過失致撞及被害人之犯罪事實，業據告
    訴人、被害人於警訊時及偵審中指訴甚詳，且有台南市警察局第六分局製作之道
    路交通事故調查報告表一紙、吐氣酒精濃度測試記錄表、刑法第一百八十五條之
    三案件測試觀察記錄表各一份，及交通事故蒐證照片二十張在卷足憑，又告訴人
    因本件車禍而受有如事實欄所載等傷害，復有台灣基督長老教會新樓醫院九十一
    年三月二十八日、同年四月二出具之診斷證明書一份可稽。
三、次查：本件肇事二車之撞擊點在被害人乙○○○機車之右側車身處，及被告小貨
    車左前保險桿及車身處即被告駕駛座旁，被告應明顯可知撞擊被害人之機車。又
    查：被告於九十一年三月十九日警訊中供稱：「我知道我的小貨車左方保險桿及
    車身與ＶＩＣ－二六八號輕型機車發生肇事後逃逸」「我的意識很清醒。警方沒
    有脅迫我做第二次偵訊筆錄」等語，已坦承犯行在卷。再查：被告之友人劉明源
    居住於台南市○○路，被告自明興路前往德興路最近之距離應由明興路自南向北
    方向行駛，可直接通往德興路，被告右轉九二五巷，雖可左轉永安街北上通往德
    興路，然被告並未於九二五巷與永安街交叉路口左轉，反直駛入九二五巷巷尾，
    足認被告確為逃逸而駛入該巷巷尾，並因緊張而掉入田園中，綜上所述，足認被
    告確有肇事逃逸之犯行。
四、按酒精使用後對人體之影響，除造成自主神經系統亢奮，與認知功能之暫時性缺
    損外，與駕駛能力有關者，為對於移動景物的追蹤能力、經強光照射後恢復視力
    ，及監視四周的注意力等，而此三種能力在夜間駕車尤其重要，許多人飲酒後因
    沒有可自覺的生理反應，以致腦部功能已缺損而仍不自知照常開車，此乃許多酒
    後駕車造成意外事故之主因之一（台北醫學院附設醫院精神科蔡尚穎主任論文「
    酒精對人體生理與行為之影響」參照），亦為刑法修正增訂第一百八十五條之三
    之立法理由。次按，許多研究指出呼氣酒精濃度達每公升０．二五毫克以上或血
    液中酒精濃度達０．０五﹪（五０mg/dl）以上，將使其複雜技巧障礙、駕駛能
    力變壞肇事率比未飲酒時高二倍（參見司法院第四十五、第四十六期司法業務研
    究會研究專輯刑事法律專題研究（十七）第三０七頁，中央警察大學交通學系暨
    交通管理研究所蔡中志——對飲酒不能安全駕駛之執法研究）。再者，道路交通
    安全規則第一百十四條第二款規定，汽車駕駛人飲酒後吐氣所含酒精成份（即濃
    度）超過每公升０．二五毫克以上者，不得駕車，即是基於酒精對人體中樞神經
    系統有麻醉作用，為維護安全駕駛，而為之禁止規定。另刑法第一百八十五條之
    三所稱服用酒類或其他相類之物，不能安全駕駛動力交通工具之公共危險條款，
    則屬抽像危險犯之規定，此種抽象危險犯係伴隨飲酒過量駕車之行為而當然成立
    。換言之，只需客觀上有此種行為出現，危險即視為存在，是否果真肇事，並不
    影響公共危險罪責之成立，然如確實因之駕車肇事，其刑責之明顯性，自更不待
    言。又參考德國、美國之認定標準，對於酒精濃度呼氣已達每公升０．五五毫克
    或血液濃度達０．一一％以上，肇事率為一般正常人之十倍，認為已達「不能安
    全駕駛」之標準；至於上揭數值以下之行為，如輔以其他客觀事實得作為「不能
    安全駕駛」之判斷，亦認為應依刑法第一百八十五條之三之規定移送法辦處以刑
    罰，此有法務部八十八年五月十八日法八八檢字第００一六六九號函可資參照。
五、另查，被告於上述時、地，酒後駕車肇事之事實，除據其供認屬實外，被告駕車
    肇事後，經警測得其吐氣之酒精濃度尚達每公升一點零二毫克，亦有吐氣酒精濃
    度測試報告表一紙在卷可按，遠超法務部所定之每公升０．五五毫克之標準，參
    照右開說明可知，被告縱有優越之駕駛技巧可閃避道路之障礙，然有酒後駕駛能
    力降低之情形，而依前述道路交通安全規則之規定本不得駕車，被告竟無視上開
    規定，猶駕車外出，嗣後並因酒後行車不穩及疏未注意車前狀況，致擦撞被害人
    ，足證被告當時之注意力已無法集中，飲酒後確已影響其判斷力及肢體協調能力
    ，故被告駕車當時，業已陷於不能安全駕駛之程度甚明。
六、按刑法第一百八十五條之四之駕車肇事逃逸罪，其立法意旨係在維護交通安全，
    加強救護，減少被害人之死傷，促使駕駛人於肇事後，能對被害人及時救護，因
    之行為人如駕車肇事致被害人受傷後，業已逃離現場，則因其肇事後未能立即對
    被害人施以及時之救護，以減少被害人之死傷，故其行為即已該當本條之犯罪構
    成要件。經查，本件被告明知肇事致人受傷，然其竟未立即下車，並對被害人施
    以及時之救護，而將肇事之小客車駛離現場，已如前述，是其行為已該當前述刑
    法第一百八十五條之四之駕車肇事逃逸罪之犯罪構成要件，應無疑義。
七、核被告丙○○所為，係犯刑法第一百八十五條之三之酒醉駕車罪、同法第一百八
    十五條之四之肇事逃逸罪。而被告所犯前述二罪間，構成要件不同，行為互殊，
    應予分論併罰。本院審酌被告犯罪之動機、目的，其生活狀況、品行、智識程度
    、本件犯罪所生之危險、損害，與其過失程度，以及其駕車肇事後，經警當場測
    得之吐氣酒精濃度，仍達每公升一點零二毫克，是其酒後駕車之惡性非輕，然被
    告犯罪後並與告訴人，就民事賠償問題達成和解，亦有台南市南區調解委員會調
    解筆錄一紙在卷可憑。及被告犯後仍矯言掩飾犯行，顯見其犯後態度難稱良好等
    一切情狀，分別量處如主文所示之刑，並諭知易科罰金之折算標準，以資懲儆。
    又被告前未曾受有期徒刑以上刑之宣告，復有臺灣高等法院被告全國前案紀錄表
    一紙在卷可按，其經此教訓，當知謹慎，信無再犯之虞，本院認所宣告之刑，以
    暫不執行為適當，併諭知緩刑三年，以勵自新。
乙、不受理部分：
一、公訴意旨另稱：被告丙○○酒後於九十一年三月十八日晚間八時二十分許，駕駛
    車牌號碼Ｎ六－六五二三號自小貨車，沿台南市○○路由南往北方向行駛，行經
    明興路一○八七巷口時，應注意車前狀況，而依當時情況以觀，並無不能注意之
    情事，丙○○竟疏未注意及此，撞擊由被害人乙○○○所騎乘車牌號碼ＶＩＣ－
    二六八號輕型機車，致乙○○○人、車倒地受有左側硬腦膜下出血之傷害。因認
    被告丙○○涉有刑法第二百八十四條第一項前段之普通過失傷害罪嫌。
二、按告訴乃論之罪，告訴人於第一審辯論終結前得撤回其告訴，又告訴經撤回者，
    應諭知不受理之判決，刑事訴訟法第二百三十八條第一項、第三百零三條第三款
    分別定有明文。
三、本件告訴人甲○○告訴被告丙○○過失傷害案件，起訴書認被告係觸犯刑法第二
    百八十四條第一項前段之普通過失傷害罪嫌，依照同法第二百八十七條前段之規
    定，須告訴乃論。現據告訴人與被告在台南市南區調解委員會達成調解撤回其告
    訴，參照前述說明，此部分事實乃不經言詞辯論，逕為不受理判決之諭知。
據上論斷，應依刑事訴訟法第二百九十九條第一項前段、第三百零三條第三款、第三
百零七條，刑法第一百八十五條之三、第一百八十五條之四、第四十一條第一項前段
、第七十四條第一款，罰金罰鍰提高標準條例第二條，判決如主文。
中      華      民      國      九十一      年    六      月    二十    日
                                臺灣臺南地方法院交通法庭
                                    法  官  蔡  直  青
右正本證明與原本無異。
如不服本判決，應於判決送達後十日內向本院提出上訴狀( 應附繕本 )。
                                    書記官  孫  鈴  堯
中      華      民      國      九十一      年    六      月    二十四  日
附錄本案論罪科刑法條全文：
中華民國刑法第一百八十五條之三
服用毒品、麻醉藥品、酒類或其他相類之物，不能安全駕駛動力交通工具而駕駛者，
處一年以下有期徒刑、拘役或三萬元以下罰金。
中華民國刑法第二百八十四條第一項前段
（ 普通過失傷害罪）
因過失傷害人者，處六月以下有期徒刑、拘役或五百元以下罰金。
